臺灣高等法院刑事判決　　　　　　　　94年度上訴字第2798號
上　訴　人
即　被　告　丙○○
　　　　　　　　　　（
指定辯護人　本院公設辯護人甲○○
上列上訴人因公共危險案件，不服臺灣板橋地方法院94年度訴字
第346號，中華民國94年7月28日第一審判決（起訴案號：臺灣板
橋地方法院檢察署93年度偵字第15092號），提起上訴，本院判
決如下：
    主  文
原判決撤銷。
丙○○放火燒燬現他人所有之門板、外露吧台（含右側隔板）及
招牌，致生公共危險，累犯，處有期徒刑壹年陸月。
扣案之打火機壹個沒收。
    事  實
一、丙○○曾因搶奪案件，經本院於民國（下同）87年3月5日以
    86 年度上訴字第6212號判判處有期徒刑8月，於87年3月30
    日確定；另因竊盜案件，經原審法院於87年6月24日以87年
    度易字第1832號判處有期徒刑3月，於同年8月1日確定；復
    因恐嚇案件，經本院於同年12月2日以87年度上訴字第4566
    號判決判處有期徒刑1年10月，於88年1月14日確定。嗣上開
    3罪經本院於88年3月23日以88年度聲字第322號裁定定其執
    行刑為有期徒刑2年6月，於89年2月3日假釋出監；丙○○於
    假釋期間，復因妨害自由案件，經原審法院於89年10月17日
    以89年度易字第1006號判處有期徒刑5月，於89年11月27日
    確定，嗣上開假釋經撤銷，並執行殘刑及接續執行前開有期
    徒刑5月，於90年6月8日縮刑期滿執行完畢。
二、詎丙○○猶不知悔改，其於93年6月12日晚上8時許，途經臺
    北縣中和市○○街418巷16弄2號1樓（起訴書漏載1樓）「可
    可流行生活飲品店」前，因持塑膠袋以嘴吸用，疑似吸食強
    力膠，並停留在上開飲品店前，該飲品店負責人乙○○恐丙
    ○○之舉動嚇到該飲品店店員及客人，遂作勢欲對丙○○丟
    擲冰塊，以迫使丙○○離去，丙○○心生怨懟，竟於93年6
    月13日凌晨4時30分許，趁夜深人靜之際，持其所有之松香
    水1瓶及打火機1個，至上開飲品店前，將松香水潑灑在該飲
    品店對門外開放之吧台窗口檯面（門戶雖緊閉，但上有檯面
    ）後，即以打火機點火引燃，旋即逃離現場，致使上開飲品
    店之門板、外露吧台（含右側隔板）、上方招牌均部分著火
    燃燒，旋經附近民眾黃連崑發現，立刻報警處理，並馬上提
    水滅火，始迅速將火勢撲滅，而未釀成更嚴重之災害。嗣經
    警調閱上開飲品店前之監視錄影帶後，循線查獲上情。
三、案經臺北縣政府警察局中和分局報告臺灣板橋地方法院檢察
    署檢察官偵查起訴。
    理  由
壹、證據能力方面：
    按「被告以外之人於審判外之言詞或書面陳述，除法律有規
    定者外，不得作為證據」，刑事訴訟法第159條第1項定有明
    文，此即學理上所稱「傳聞證據排除法則」。而依上開法律
    規定，傳聞證據原則上固無證據能力，但如法律別有規定者
    ，即例外認有證據能力。又被告以外之人於審判外之陳述，
    雖不符同法第159條之1至第159條之4之規定，但經當事人於
    審判程序同意作為證據，法院審酌該言詞陳述或書面陳述作
    成時之情況，認為適當者，亦得為證據。當事人、代理人或
    辯護人於法院調查證據時，知有第159條第1項不得為證據之
    情形，而未於言詞辯論終結前聲明異議者，視為有前項之同
    意，同法第159條之5亦規定甚明。鑒於採用傳聞證據排除法
    則之重要理由之一，係因傳聞證據未經當事人之反詰問予以
    覈實，若當事人願放棄對原供述人之反對詰問時，原則上即
    可承認該傳聞證據之證據能力，而揆諸我國刑事訴訟法第15
    9條之5之立法理由，除參照前述傳聞證據排除法則之基本法
    理外，亦參考日本刑事訴訟法第326條之立法例，而日本刑
    事審判實務之運作，有關檢察官及被告均同意作為證據之傳
    聞書面材料或陳述，可直接援引該國刑事訴訟法第326條作
    為傳聞例外之法律依據，僅在檢察官與被告不同意之情況下
    ，乃須根據其他傳聞例外規定俾以斟酌該等書面材料或陳述
    是否具有證據能力，在當事人間無爭執之案件中，傳聞證據
    基本上均可依據前引規定提出於法院使用。是以我國刑事訴
    訟法第159條之5之適用亦應可作同上之解釋。經查：本判決
    後開所引用之各該被告以外之人於審判外之陳述，皆屬傳聞
    證據，惟當事人於原審及本院準備程序及審判期日中均表示
    無意見而不予爭執，且迄至言詞辯論終結前亦未再聲明異議
    ，本院審酌上開證據資料製作時之情況，尚查無違法不當及
    證明力明顯過低之瑕疵，亦認為以之作為證據應屬適當，揆
    諸前開法律規定與說明，逕依刑事訴訟法第159條之5規定，
    認各該證據資料均有證據能力。
貳、實體方面：
一、右開事實，業據被告於警詢、原審及本院審理時供承不諱外
    ，並有該處監視錄影帶所翻拍之照片4幀及打火機照片1幀在
    卷（見偵查卷第28、29、32頁）及打火機1個扣案可稽。
二、依上開翻拍照片所示，確有1名男子在該飲品店著火燃燒後
    ，持1瓶疑似松香水之物品離開現場，該男子之面貌、身材
    及穿著，均與翌日即遭警方逮捕之被告極其相似，有卷附被
    告遭逮捕後所攝之照片2幀可供核對（見偵查卷第30、31 頁
    ）。
三、上開飲品店遭被告點火燃燒後，雖經附近民眾黃連崑及時提
    水撲滅，惟仍造成該飲品店之門板、吧台、吧台右側隔板、
    上方招牌有部分燒焦、表皮脫落或燒融等情，亦經證人黃連
    崑、陳怡伶（該飲品店店員）於警詢及證人乙○○於警詢、
    偵查及原審審理時證述或指訴綦詳（見偵查卷第12至14、42
    頁及本院94年7月14日審判筆錄），並有該飲品店經燃燒後
    所攝之照片3幀附卷可參（見偵查卷第44頁）。
四、上開飲品店所在之樓房總共有4層樓，其中1樓大部分多是店
    鋪，2樓以上都是住宅（住家）之事實，固經證人乙○○於
    警詢、偵查及原審審理中證述及指述明確（同前開筆錄參照
    ），且該飲品店所屬之樓房即門牌號碼臺北縣中和市○○街
    418巷16弄2號之樓房層數共有4層，其主要用途為住家用等
    情，有該建物登記謄本1份在卷可稽（見偵查卷第27頁），
    可見上開飲品店所屬樓房除1樓供乙○○經營上開飲品店外
    ，2樓以上均係現供人使用之住宅，惟被告堅詞否認有放火
    燒燬現供人使用之住宅之決意，辯稱：伊因住在夜市，屢經
    過上開飲品店前，當時因該飲品店老闆拿冰塊丟伊，伊一時
    氣憤，始會去放火，但並非有心要燒房子，伊雖知該飲品店
    有樓上，但不知道樓上住人，且只是想嚇嚇飲品店老闆而已
    等語。經查：
(一)本件被告放火之態樣，僅係以松香水潑灑前揭飲品店，並以
    打火機點火引燃，與一般大型縱火多持汽油等助燃性甚高之
    油品有別，且前揭飲品店事後燃燒受損之處，亦僅有該飲品
    店之門板、吧台、吧台右側隔板、上方招牌等小部分範圍，
    有照片為憑，足見被告亦未大規模潑灑松香水助燃，其所點
    燃之火勢應屬有限，參諸證人黃連崑於警詢中證稱：火勢並
    不大，燃燒範圍很小等語自明（見偵查卷第12頁正面）。
(二)被告係因遭該飲品店負責人乙○○驅離，心生怨懟，始起意
    以此方式報復乙○○，衡其心態，僅係針對乙○○所經營之
    該飲品店內之財物，容無燒燬該飲品店所屬樓房及其他住戶
    之故意。
(三)被告係將松香水潑灑在前開飲品店對門外開放之窗口吧台上
    ，當時因值深夜，已無營業，是雖窗口上有檯面，但窗口已
    緊閉，與屋內隔開，有照片在卷可參，自難以被告在前開飲
    品店已隔間之窗口外吧台潑灑松香水放火，即認其有放火燒
    燬建築物之故意。
(四)依被告縱火之動機、縱火所用之助燃物、縱火之位置及範圍
    等情以觀，尚難認定被告有燒燬該飲品店所在樓房及其他住
    戶之決意，被告辯稱伊僅係一時氣憤，想嚇嚇被害人云云，
    非無足採。
五、被告原審辯護人雖為被告辯稱：被告行為當時可能因吸食強
    力膠，致精神恍惚，始為本件犯行，是以其非無可能有精神
    耗弱之狀況，並聲請鑑定被告行為時之精神狀況等語。惟按
    所謂「精神耗弱」，係指行為人辨識是非善惡之能力及依其
    辨識而為行為之能力，雖非完全喪失，但顯然減退，而較常
    人之平均程度為低者而言。經查：證人乙○○於原審審理時
    固證稱：被告當時有疑似吸食強力膠之情形等語，惟被告於
    案發前1日因疑似吸食強力膠疑，遭乙○○驅離後，對乙○
    ○心生怨懟，始起意報復，而選擇於案發當日凌晨4時30分
    許夜深人靜之際縱火，且於縱火後立即逃逸，足見被告於縱
　  火時尚知辨識是非善惡，且有依此辨識而為行為之能力無疑
    ，是以被告之精神狀態並未顯然減退，自無精神耗弱之情形
    。參以被告自警詢起迄至本院審理時，對於其縱火動機及其
    縱火過程均能詳細陳述，且於原審準備程序中供承：「．．
    ．我當時知道自己在做什麼，我是一氣之下才去點火，做這
    些事情都是我自己決定的．．．」等語（見原審94年5月18
    日準備程序筆錄），衡情如被告有因吸食強力膠而導致精神
    恍惚，何以能清楚描述其縱火之詳細過程，足見被告縱火當
    時精神狀況尚屬正常，不因吸食強力膠而產生精神障礙，委
    無足疑。綜上各情以觀，被告於行為時之精神狀況均核屬正
    常，並無精神耗弱之情形，辯護人執此爭辯，尚無足取，其
    聲請將被告送精神鑑定，亦無必要。
六、綜上所述，被告所辯不足採信，本件事證明確，被告犯行應
    堪認定。
七、被告點火燒燬前揭飲品店之門板、吧台（含吧台右側隔板）
    及上方招牌（有部分燒焦、表皮脫落或燒融），足以延燒樓
    上住宅，已致生公共危險，核其所為，係犯刑法第175條第1
    項之放火燒燬前二條以外之他人所有物，致生公共危險罪。
    公訴人認被告係犯刑法第173條第3項、第1項之放火燒燬現
    供人使用之住宅未遂罪，尚有未洽，起訴法條應予變更。又
    放火罪原含有毀損性質在內，自無兼論毀損罪之餘地（參照
    最高法院29年上字第2388號判例意旨），公訴意旨認本件尚
    涉有毀損部分，僅因被害人未為告訴而不予追訴，亦有誤解
    。查被告曾因搶奪案件，經本院於87年3月5日以86年度上訴
    字第6212號判判處有期徒刑8月，於87年3月30日確定；另因
    竊盜案件，經原審法院於87年6月24日以87年度易字第1832
    號判處有期徒刑3月，於同年8月1日確定；復因恐嚇案件，
    經本院於同年12月2日以87年度上訴字第4566號判決判處有
    期徒刑1年10月，於88年1月14日確定。嗣上開3罪經本院於
    88年3月23日以88年度聲字第322號裁定定其執行刑為有期徒
    刑2年6月，於89年2月3日假釋出監；丙○○於假釋期間，復
    因妨害自由案件，經原審法院於89年10月17日以89年度易字
    第1006號判處有期徒刑5月，於89年11月27日確定，嗣上開
    假釋經撤銷，並執行殘刑及接續執行前開有期徒刑5月，於
    90年6月8日縮刑期滿執行完畢，有本院被告前案紀錄表1份
    在卷可按，被告受有期徒刑執行完畢，於5年以內再犯有期
    徒刑以上之本罪，為累犯，應依刑法第47條規定加重其刑。
八、原審因予論罪科刑，固非無見。惟查：原判決認定被告係犯
    刑法第173條第3項、第1項之放火燒燬現供人使用之住宅未
    遂罪，尚有未合。被告上訴意旨，執此指摘原判決不當，為
    有理由，應予撤銷改判。爰審酌被告僅因遭飲品店負責人驅
    離，即率爾縱火，除直接損及該飲品店外，亦可能波及其他
    無辜住戶之身家安全，肇生嚴重後果，自應受相當程度之刑
    事非難，惟考量其於犯後坦承縱火事實，悔意甚殷，且並非
    大規模縱火，僅造成該飲品店輕微損失，該店負責人乙○○
    亦表示不願追究（見原審審理筆錄）等一切情狀，量處如主
    文第二項所示之刑。扣案之打火機1個，被告自承為其所有
    ，且係供本件犯罪所用之物，應依刑法第38條第1項第2款之
    規定宣告沒收。至未扣案之松香水1瓶，雖亦係供本件犯罪
    所用之物，但被告供稱已於犯後丟棄等語，顯已滅失而不存
    在，且非屬違禁物，自無從諭知沒收。
據上論斷，應依刑事訴訟法第369條第1項前段、第364條、第299
條第1項前段、第300條，刑法第175條第1項、第47條、第38條第
1項第2款，判決如主文。
本案經檢察官呂光華到庭執行職務。
中　　華　　民　　國　　94　　年　　10　　月　　5 　　日
　　　　　　　　　刑事第二十庭  審判長法　官  陳貽男
　　　　　　　　　　　　　　　　　　  法　官  邱志平
　　　　　　　　　　　　　　　　　　  法　官  高明哲
以上正本證明與原本無異。
如不服本判決，應於收受送達後十日內向本院提出上訴書狀，其
未敘述上訴之理由者並得於提起上訴後十日內向本院補提理由書
（均須按他造當事人之人數附繕本）。
                                      書記官  李垂福
中　　華　　民　　國　　94　　年　　10　　月　　6 　　日
附錄：本案論罪科刑法條全文
刑法第173條第1項
放火燒燬前二條以外之他人所有物，致生公共危險者，處1年以
上，7年以下有期徒刑。
